臺灣士林地方法院民事裁定
111年度消債職聲免字第35號
債  務  人  陳宗澤  

代  理  人  傅煒程律師（法扶律師）
上列當事人聲請免責事件，經本院裁定終結清算程序確定，裁定
如下：
    主  文
債務人陳宗澤應予免責。
    理  由
一、按法院為終止或終結清算程序之裁定確定後，除別有規定外
    ，應以裁定免除債務人之債務，消費者債務清理條例（下稱
    消債條例）第132條定有明文。又法院裁定開始清算程序後
    ，債務人有薪資、執行業務所得或其他固定收入，扣除自己
    及依法應受其扶養者所必要生活費用之數額後仍有餘額，而
    普通債權人之分配總額低於債務人聲請清算前2年間，可處
    分所得扣除自己及依法應受其扶養者所必要生活費用之數額
    者，法院應為不免責之裁定。但債務人證明經普通債權人全
    體同意者，不在此限，復為消債條例第133條所明定。另債
    務人有下列各款情形之一者，法院應為不免責之裁定。但債
    務人證明經普通債權人全體同意者，不在此限：一、於7 年
    內曾依破產法或本條例規定受免責。二、故意隱匿、毀損應
    屬清算財團之財產，或為其他不利於債權人之處分，致債權
    人受有損害。三、捏造債務或承認不真實之債務。四、聲請
    清算前2年內，因消費奢侈商品或服務、賭博或其他投機行
    為，所負債務之總額逾聲請清算時無擔保及無優先權債務之
    半數，而生開始清算之原因。五、於清算聲請前1年內，已
    有清算之原因，而隱瞞其事實，使他人與之為交易致生損害
    。六、明知已有清算原因之事實，非基於本人之義務，而以
    特別利於債權人中之一人或數人為目的，提供擔保或消滅債
    務。七、隱匿、毀棄、偽造或變造帳簿或其他會計文件之全
    部或一部，致其財產之狀況不真確。八、故意於財產及收入
    狀況說明書為不實之記載，或有其他故意違反本條例所定義
    務之行為，致債權人受有損害，或重大延滯程序；債務人有
    前條各款事由，情節輕微，法院審酌普通債權人全體受償情
    形及其他一切情狀認為適當者得為免責之裁定，消債條例第
    134條及第135條亦有明文。
二、經查：
  ㈠本件債務人陳宗澤於民國108年9月6日依消債條例第151條第1
    項規定向本院聲請調解，因調解不成立，債務人於調解不成
    立當日即108年10月28日聲請更生，依消債條例第153條之1
    第2項規定，以調解之聲請視為更生之聲請，經本院以108年
    度消債更字第247號裁定自109年5月25日17時起開始更生程
    序，惟債務人提出之更生方案總清償金額，低於其自行陳報
    之財產總額，是依消債條例第64條第2項第3款規定，不得逕
    以裁定認可更生方案，核屬應裁定開始清算程序之情形，嗣
    本院以109年度消債清字第129號裁定自109年12月21日17時
    起開始清算程序，並於111年1月11日公告本院編造之分配表
    ，普通債權人分配總額為新臺幣（下同）160萬1,408元，復
    於111年2月16日裁定本件清算程序終結在案。業經調閱本院
    108年度司消債調字第385號消費者債務清理事件卷（下稱司
    消債調卷）、108年度消債更字第247號更生事件卷、109年
    度司執消債更字第107號更生事件卷（下稱司執消債更卷）
    、109年度消債清字第129號清算事件卷、110年度司執消債
    清字第7號清算事件卷（下稱司執消債清卷）等卷宗，查核
    無訛。是依首揭規定，本院應依職權裁定是否免除債務人之
    債務，經本院函詢各債權人陳述意見，債權人星展（台灣）
    商業銀行股份有限公司未具狀及到庭表示意見，其餘債權人
    均具狀表示不同意債務人免責。
  ㈡債務人並無消債條例第133條不免責事由
  ⒈經查，債務人自109年12月21日17時起開始清算程序，其任職
    於永旭保險經紀人股份有限公司，每月平均薪資1萬元，亦
    任職於喜富客股份有限公司，每月平均傳銷利潤收入約8,00
    0元，另兼職於群生國際投資顧問有限公司，每月平均收入
    為5,000元，每月平均收入2萬3,000元等情（計算式：10,00
    0＋8,000＋5,000＝23,000），業經債務人自承在卷（見本院卷
    第170頁），並有合作金庫銀行及聯邦商業銀行之存摺內頁
    明細、切結書附卷可佐（見本院卷第82頁至第90頁、第112
    頁至第120頁）。又債務人居住於新北市汐止區，每月必要
    生活費用願以111年度新北市每人每月最低生活費1萬5,800
    元為準（見本院卷第170頁）。是以，債務人自裁定開始清
    算程序後有固定收入，扣除必要生活費用之數額後仍有餘額
    7,200元（計算式：23,000－15,800＝7,200），洵堪認定。
  ⒉其次，債務人於108年9月間向本院聲請債務清理，聲請清算
    前二年期間應為106年9月至108年8月間，依據106年至108年
    度綜合所得稅各類所得資料清單（見司消債調卷第64頁至第
    67頁、司執消債更卷第109頁），債務人於106年9月至12月
    收入為6萬9,115元（計算式：207,345×4/12＝69,115），107
    年收入為26萬5,844元，108年1月至8月收入為15萬3,535元
    （計算式：230,302×8/12＝153,535，元以下四捨五入），是
    以，債務人聲請清算前二年可處分所得共計48萬8,494元（
    計算式：69,115＋265,844＋153,535＝488,494）。又債務人稱
    聲請清算前二年間每月必要生活費用以106至108年度新北市
    每人每月最低生活費1萬3,700元、1萬4,385元、1萬4,666元
    計算（見本院卷第171頁），是以，債務人聲請清算前二年
    間必要生活費用共計34萬4,748元（計算式：〔13,700×4〕＋〔1
    4,385×12〕＋〔14,666×8〕＝344,748），故債務人聲請清算前二
    年間可處分所得扣除必要生活費用之數額，尚餘14萬3,746
    元（計算式：488,494－344,748＝143,746）。惟本件普通債
    權人之分配總額為160萬1,408元（見司執消債清卷二第18頁
    ），高於債務人聲請清算前二年內可處分所得扣除必要生活
    費用之數額14萬3,746元，核與消債條例第133條規定應為不
    免責裁定之要件不符，自不得依該規定為不免責之裁定。
  ㈢債務人亦無消債條例第134條不免責事由
　⒈第134條第2款部分：債權人台新國際商業銀行股份有限公司
    （下稱台新銀行）主張債務人有隱匿財產行為云云（見本院
    卷第26頁、第172頁），惟債權人並未具體說明債務人有何
    等符合前開事由之情事，自不能遽為認定債務人符合第134
    條第2款事由。
　⒉第134條第4款部分：債權人台新銀行、台北富邦商業銀行股
    份有限公司、臺灣新光商業銀行股份有限公司（下稱新光銀
    行）均主張債務人有奢侈浪費或其他投機行為之情事（見本
    院卷第26頁、第28頁、第166頁、第172頁），卻未能提出任
    何證據以實其說，自難採信；另查債務人於聲請清算前二年
    間雖有入出境紀錄（見本院限制閱覽卷），惟據債務人陳明
    其與朋友至國外看生意，旅費係朋友補貼，其亦有至大陸探
    訪親人（見本院卷第171頁），難認悖於一般經驗常情，尚
    無從認定屬奢侈浪費之行為。
　⒊第134條第5款部分：債權人新光銀行主張債務人有隱匿財產
    行為云云（見本院卷第166頁），惟債權人並未具體說明債
    務人有何等符合前開事由之情事，自不能遽為認定債務人符
    合第134條第5款事由。
　⒋此外，復查無債務人有消債條例第134條各款應為不免責裁定
    之事由，自不得依此規定裁定不免責。
  ㈣至債權人劉淑女主張其對債務人之債權，係向親友借貸而來
    ，致其須早起工作清償債務，因此罹患卵巢癌，身心受有莫
    大痛苦，債權人雖前經清算程序分配有120餘萬元，然其仍
    須償還親友剩餘之200餘萬元，反觀債務人之配偶、子女皆
    有收入，債務人卻可藉由免責程序免除債務，對債權人不甚
    公平等語云云（見本院卷第32頁至第33頁），惟債權人並未
    具體說明債務人有消債條例第133條、第134條各款之情事，
    且經本院調查債務人亦無應為不免責裁定之事由，自不得依
    上開規定裁定不免責，附此敘明。
三、綜上所述，債務人經法院終結清算程序之裁定確定後，本院
    依消債條例第136條規定通知全體無擔保債權人就債務人是
    否應予免責乙節以書面及到場陳述意見，其等雖表示反對債
    務人免責，並主張債務人有消債條例第133條及第134條各款
    不免責事由，但經本院調查結果，並審酌債務人收入及支出
    狀況，與其積欠債務之內容、原因等情，認債務人並無前揭
    條文各款所定之情事，依上說明，自應依首開規定裁定本件
    債務人免責，爰裁定如主文。
中    華    民    國   111    年    8     月    24    日
                  民事第三庭  法  官  劉育琳 
以上正本係照原本作成。
如對本裁定抗告，應於裁定送達後10日內向本院提出抗告狀，並
繳納抗告費新臺幣1,000 元。　　　　　　　　
中　　華　　民　　國　　111 　年　　8 　　月　　24　　日
                              書記官  邱勃英